臺灣高等法院臺南分院刑事判決
111年度金上訴字第275號
上  訴  人  
即  被  告  蕭𣁎廷




選任辯護人  蔡進欽律師
            蔡弘琳律師
            鍾旺良律師    
上列上訴人即被告因違反洗錢防制法等案件，不服臺灣臺南地方
法院110年度金訴字第302號中華民國110年12月8日第一審判決（
起訴案號：臺灣臺南地方檢察署110年度偵字第4640號），提起
上訴，本院判決如下：
    主  文
原判決撤銷。
蕭𣁎廷幫助犯洗錢防制法第十四條第一項之一般洗錢罪，處有期
徒刑貳月，併科罰金新臺幣壹萬元，罰金如易服勞役，以新臺幣
壹仟元折算壹日。緩刑貳年，並應履行如附件調解筆錄所示之給
付。
    事  實
一、蕭𣁎廷為具有正常識別能力之成年人，知悉金融帳戶係個人
    理財之重要工具，為個人財產、信用之表徵，可預見若有人
    不使用自己金融帳戶而試圖取得他人帳戶使用，極有可能係
    為遂行詐欺取財犯罪之目的，如任意將自己金融帳戶之存摺
    、金融卡（含密碼）提供給不相識之人使用，有遭犯罪集團
    利用作為詐欺取財轉帳匯款等犯罪工具之高度可能性，且受
    詐騙之被害人匯入之款項遭提領後，即產生遮斷資金流動軌
    跡以逃避國家追訴處罰之結果，竟基於縱然有人持其金融帳
    戶實施詐欺取財犯罪或以之洗錢亦不違背其本意之幫助故意
    ，於民國109年8月31日在申辦取得華南商業銀行帳號000-0000
    00000000號帳戶（下稱華南銀行帳戶）之存摺、金融卡（含
    密碼）後，經微信通信軟體上暱稱「可樂」之不詳姓名之人
    告知如提供帳戶存摺、金融卡（含密碼），每月可獲得轉帳
    新臺幣（下同）10,000元之對價，遂依「可樂」指示，於同
    日下午某時，在桃園市○○區某超商附近，將上開華南銀行帳
    戶存摺、金融卡（含提款及網路密碼）提供予駕車前來真實
    姓名年籍不詳之人，而容任他人使用其帳戶遂行犯罪。嗣真實
    姓名年籍不詳之人輾轉取得上開華南銀行帳戶之存摺、金融
    卡及密碼等資料後，即意圖為自己不法之所有，基於詐欺取財
    之犯意，於109年8月31日18時8分許，假冒臉書網路購物平台
    客服人員撥打電話向徐子琦佯稱：因先前購物平台交易出現
    問題需配合銀行客服人員指示取消云云，致徐子琦陷於錯誤
    ，於109年8月31日18時50分許、19時19分許及19時26分許，
    分別在位於桃園市○○區住處及桃園市○○區○○○路○段000號統
    一超商○○○門市，依詐騙者指示操作網路銀行及自動櫃員機
    轉帳方式，陸續匯款49,123元、29,985元及22,222元，共計
    101,330元（已扣除手續費15元）至蕭𣁎廷之上開華南銀行帳
    戶內，並由詐騙者於當日自蕭𣁎廷之上開華南銀行帳戶，先
    後提領共計99,030元。嗣徐子琦察覺受騙，報警處理，始循
    線查悉上情。
二、案經徐子琦訴由南投縣政府警察局南投分局報告臺灣台南地
    方檢察署檢察官偵查起訴。
    理  由
壹、程序部分
    本判決引為判斷基礎之被告以外之人審判外之傳聞供述證據
    ，經檢察官、被告及辯護人於本院準備程序及審理時均同意
    作為證據使用（本院卷第62至63頁、第125至126頁），本院
    審酌該等證據作成時情況，並無違法或不當取證情事，亦無
    顯不可信或證明力過低，而均認為適當，依刑事訴訟法第15
    9條之5規定，均有證據能力。另本判決引用之非供述證據，
    均依法定程序取得，經本院審理時逐一提示而為合法調查，
    與本案待證事實間復具相當關聯性，自得據為裁判基礎。
貳、認定犯罪事實所憑之證據及理由
一、被告於警詢、偵查及原審均矢口否認犯行，辯稱：前揭華南
    銀行帳戶存摺、金融卡係不慎遺失云云，嗣上訴本院後始認
    罪坦承犯行，供述：109年8月31日申辦華南銀行帳戶，當日
    下午微信通訊軟體上暱稱「可樂」之人告訴我有個賺錢的方
    法，他說對方是做賭博的，如提供存摺、金融卡做為經營賭
    博收錢的帳戶，每月會轉帳1萬元給我，當天下午，我依「
    可樂」指示，將存摺、金融卡及網路密碼等交給駕車前來桃
    園市中壢區某超商之人，「可樂」告訴我對方車子顏色，我
    上車將存摺、金融卡（含密碼及網路密碼）交給車上的成年
    男子，對方沒有馬上給我錢，說要等試用完沒問題才會給我
    當月份的1萬元，會再跟我拿另外的帳號，匯款給我，有給
    我聯絡電話，我就去網咖等，後來我打電話，對方說不認識
    我，我又打第2通，就已經是無此號碼，我就在晚上打電話
    給銀行辦理掛失。我後來也沒有拿到錢，當時沒有報警等語
    （本院卷第60至61頁、第133至134頁）。
二、經查：
　㈠被告於109年8月31日申辦華南銀行帳戶，業據被告於警詢、偵
    查、原審及本院供述在卷（警卷第5頁，偵卷第21頁，原審
    卷第40至41頁，本院卷第60至61頁、第133至134頁），並有
    華南商業銀行109年10月27日營清字第1090030424號函檢附
    帳號000000000000號、戶名蕭𣁎廷存款往來明細表及客戶資
    料整合查詢各件在卷（警卷第31至53頁）。
　㈡詐騙者意圖為自己不法之所有，基於詐欺取財及洗錢之犯意
    ，於109年8月31日18時8分許，假冒臉書網路購物平台客服人
    員撥打電話向告訴人徐子琦佯稱：因先前購物平台交易出現
    問題需配合銀行客服人員指示取消云云，致告訴人陷於錯誤
    ，於109年8月31日18時50分許、19時19分許及19時26分許，
    分別在位於桃園市○○區住處及桃園市○○區○○○路○段000號統
    一超商○○○門市，依詐騙者指示操作網路銀行及自動櫃員機
    轉帳方式，陸續匯款49,123元、29,985元及22,222元，共計
    101,330元（已扣除手續費15元）至被告之上開華南銀行帳戶
    內，旋由詐騙者於當日先後提領共計99,030元等情，業據證
    人即告訴人徐子琦於警詢證述明確（警卷第11至14頁），並
    有華南銀行以109年10月27日營清字第1090030424號函檢送
    被告華南銀行帳戶之開戶資料、存款交易明細、存摺掛失止
    付申請書、存摺補(換)領書、存摺解除掛失止付申請書等各
    件存卷可參（警卷第31至51頁）。此外，復有桃園市政府警
    察局蘆竹分局外社派出所告訴人報案資料、內政部警政署反
    詐騙諮詢專線紀錄表、桃園市政府警察局蘆竹分局外社派出
    所受理詐騙帳戶通報警示簡便格式表、金融機構聯防機制通
    報單、金融機構協助受詐騙民眾通知疑似警示帳戶通報單及
    告訴人提出網路銀行交易明細、LINE對話紀錄等在卷足資佐
    證（警卷第55至73頁）。
　㈢被告於警詢、偵查及原審雖矢口否認犯行，並以前詞置辯。
    惟被告於109年8月31日行為時已成年，依其自述具有○○畢業
    之學歷，入伍前曾擔任○○店員，堪認具有正常識別能力，並
    參被告於偵查供述：知道政府大力宣導勿將金融帳戶資料提
    供他人，以免遭不法使用等語（偵卷第23頁），於原審準備
    程序供述：知道不能把帳戶、提款卡、密碼交給別人，否則
    就會像現在這樣，拿去詐騙別人或洗錢犯罪使用等語（原審
    卷第41、70至71頁）。而依現今社會金融交易常情，遺失帳
    戶提款卡或存摺者，隨時可以電話或網路申報方式向郵局、
    銀行等金融機構申報遺失，而使遺失或失竊之金融卡、存摺
    失效。是詐騙者若以撿拾或竊取方式取得之帳戶，作為詐欺
    收取被害人贓款帳戶，需承受被害人匯款後，在取得詐騙所
    得前，甚至於被害人匯款之前，該帳戶金融卡、存摺已因帳
    戶所有人向銀行申報遺失或遭竊而遭停止使用之風險。尤有
    甚者，於使用竊盜或撿拾所得金融卡、存摺提領被害人匯入
    贓款之際，亦有可能因原帳戶持有人業已報警而為警當場逮
    捕。是罕見詐騙者以未經帳戶使用人同意交付，如竊取或撿
    拾失竊所得之帳戶作為被害人匯款帳戶。從而，被告於原審
    前否認犯罪所為之辯解顯不合常理，無可採信。被告於本院
    所為任意性自白之供述與事實相符，堪可採信。
三、被告構成幫助詐欺取財罪之說明
　　按刑法上故意，分直接故意（確定故意）與間接故意（不確
    定故意），行為人對於構成犯罪之事實，明知並有意使其發
    生者，為直接故意；行為人對於構成犯罪之事實，預見其發
    生而其發生並不違背其本意者，為間接故意。再幫助犯成立
    ，以行為人主觀上認識被幫助者，正欲從事犯罪或係正在從
    事犯罪，且該犯罪有既遂可能，而其行為足以幫助他人實現
    構成要件者，即具有幫助故意，並不以行為人確知被幫助者
    ，係犯何罪名為必要。衡以現今臺灣社會，一般人向金融機
    構申請開設帳戶，只要持國民身分證及健保卡等證件即可，
    並無特殊限制及困難，即便信用不佳者也可以簡便手續申辦
    自己的帳戶，無須支付報酬使用他人帳戶之必要；且時下利
    用人頭帳戶實施詐欺取財以取得財物之犯罪事件，已經報章
    新聞多所披露，復經政府長期、多方宣導，是依一般人之智
    識及社會生活經驗，極易認知不使用自己申辦之帳戶，卻向
    他人買受、承租帳戶使用，尤其在不熟識人間之買受、承租
    使用，乃屬悖於常情，其目的顯係為了逃避檢警機關透過帳
    戶交易明細之循線追查，以掩蓋其不法犯罪。查被告為本案
    行為時，已成年，自述○○畢業之教育程度（本院卷第135頁
    ），曾有工作經驗，有勞保就保資料可稽（偵卷第33至43頁
    ），為具有一般智識能力及社會生活經驗之人，對於上開交
    易常情及社會狀況應有所瞭解。依被告供述，提供帳戶每月
    可獲得1萬元之豐厚報酬，無需實際工作付出勞務，顯然違
    反常情，觀諸被告於偵查及原審供述：知道政府宣導勿將金
    融帳戶資料提供他人，以免遭不法使用。不能把帳戶、提款
    卡、密碼交給別人，否則就會像現在這樣，拿去詐騙別人或
    洗錢犯罪使用等語，足證被告知悉所提供之金融帳戶有可能
    變成詐取他人財物之犯罪工具，其無法管控帳戶內資金之流
    動情形，顯可預見所提供之金融帳戶被挪作詐欺取財等非法
    用途之可能性甚高，但為了賺錢（即提供帳戶可獲取每月1
    萬元之豐厚報酬），竟恣意將甫申請的華南銀行帳戶存摺、
    金融卡（含密碼）提供予素不相識、欠缺任何信任基礎、真
    實姓名年籍不詳之人，事前還領出甫開戶存入的1,000元，
    足認被告對於自己利益之考量遠高於他人財產法益是否因此
    受害，而容任其金融帳戶可能淪為詐欺犯罪工具，縱有人因
    此受騙匯入款項，並遭詐騙者提領，亦不違背其本意，自具
    有幫助詐欺取財之不確定故意至明。
四、被告構成幫助洗錢罪之說明　　　
　㈠參照最高法院大法庭108年度台上大字第3101號裁定與判決（
    裁判日期：109年12月16日）如下見解：
　⒈提供金融帳戶金融卡及密碼之行為人，因已將帳戶之金融卡
    及密碼等物件提供他人使用，失去對自己帳戶之實際管領權
    限，若無配合指示親自提款，即無收受、持有或使用特定犯
    罪所得之情形，且無積極之移轉或變更特定犯罪所得之行為
    ，故非屬洗錢防制法第2條第1款、第3款所稱之洗錢行為。
　⒉洗錢防制法第2條修正之立法說明第3點雖謂「…㈣提供帳戶以
    掩飾不法所得之去向，例如：販售帳戶予他人使用…」等語
    ，似以販售帳戶為洗錢類型之一，然其僅係單純之舉例，並
    未說明何以與掩飾、隱匿之要件相當。而文義解釋為法律解
    釋之基礎，立法者之意思僅屬對構成要件文義之眾多解釋方
    法之一，仍須就法條文字之規範目的及保護利益具體分析。
    一般而言，洗錢防制法第2條第2款之掩飾、隱匿行為，目的
    在遮掩、粉飾、隱藏、切斷特定犯罪所得與特定犯罪間之關
    聯性，是此類洗錢行為須與欲掩飾、隱匿之特定犯罪所得間
    具有物理上接觸關係（事實接觸關係）。而提供金融帳戶金
    融卡及密碼供他人使用，嗣後被害人雖匯入款項，然此時之
    金流仍屬透明易查，在形式上無從合法化其所得來源，未造
    成金流斷點，尚不能達到掩飾或隱匿特定犯罪所得之來源、
    去向及所在之作用，須待款項遭提領後，始產生掩飾、隱匿
    之結果。故而，行為人提供金融帳戶金融卡及密碼，若無參
    與後續之提款行為，即非洗錢防制法第2條第2款所指洗錢行
    為，無從成立一般洗錢罪之直接正犯。　　
　⒊提供金融帳戶金融卡及密碼之行為人是否成立一般洗錢罪之
    幫助犯？
　⑴特定犯罪之正犯實行特定犯罪後，為掩飾、隱匿其犯罪所得
    財物之去向及所在，而令被害人將款項轉入其所持有、使用
    之他人金融帳戶，並由該特定犯罪正犯前往提領其犯罪所得
    款項得手，如能證明該帳戶內之款項係特定犯罪所得，因已
    被提領而造成金流斷點，該當掩飾、隱匿之要件，該特定犯
    罪正犯自成立一般洗錢罪之正犯。
　⑵刑法第30條之幫助犯，係以行為人主觀上有幫助故意，客觀
    上有幫助行為，即對於犯罪與正犯有共同認識，而以幫助意
    思，對於正犯資以助力，但未參與實行犯罪之行為者而言。
    幫助犯之故意，除需有認識其行為足以幫助他人實現故意不
    法構成要件之「幫助故意」外，尚需具備幫助他人實現該特
    定不法構成要件之「幫助既遂故意」，惟行為人只要概略認
    識該特定犯罪之不法內涵即可，無庸過於瞭解正犯行為之細
    節或具體內容。此即學理上所謂幫助犯之「雙重故意」。金
    融帳戶乃個人理財工具，依我國現狀，申設金融帳戶並無任
    何特殊限制，且可於不同之金融機構申請多數帳戶使用，是
    依一般人之社會通念，若見他人不以自己名義申請帳戶，反
    而收購或借用別人之金融帳戶以供使用，並要求提供金融卡
    及告知密碼，則提供金融帳戶者主觀上如認識該帳戶可能作
    為對方收受、提領特定犯罪所得使用，對方提領後會產生遮
    斷金流以逃避國家追訴、處罰之效果，仍基於幫助之犯意，
    而提供該帳戶之金融卡及密碼，以利洗錢實行，仍可成立一
    般洗錢罪之幫助犯。
　⑶綜上，行為人提供金融帳戶金融卡及密碼予不認識之人，固
    非屬洗錢防制法第2條所稱之洗錢行為，不成立一般洗錢罪
    之正犯；然行為人主觀上如認識該帳戶可能作為收受、提領
    特定犯罪所得使用，他人提領後會產生遮斷資金流動軌跡以
    逃避國家追訴、處罰之效果，仍基於幫助之犯意而提供，則
    應論以幫助犯一般洗錢罪。
　㈡經查，被告申辦本案華南銀行帳戶，恣意提供給素不相識、
    毫無信任基礎、真實姓名年籍不詳之人使用，使自己失去對
    帳戶內資金流動的掌控能力，顯然可以預見其帳戶被挪作財
    產犯罪收取贓款之可能性甚高，該帳戶內會有非被告個人款
    項之資金進出，雖帳戶戶名仍為被告，外觀上帳戶內之資金
    係顯示由被告取得，但實際匯入帳戶之款項，最後乃是由身
    分不詳、實際掌控該帳戶之詐騙者取得，被害人遭詐騙而匯
    入之款項，在該實際掌控被告帳戶之詐騙者領取後，該犯罪
    所得實際去向，已無從查得，形成金流斷點，因而產生掩飾
    詐欺犯罪所得去向之效果，此應為被告所得認知。故被告雖
    無收受、持有或使用特定犯罪所得之情形，亦無積極之移轉
    或變更特定犯罪所得之行為，非屬洗錢防制法第2條第1款、
    第3款所稱之洗錢行為，但其無視於帳戶可能作為財產犯罪
    所用，且帳戶內之贓款一旦遭到提領，將形成資金斷點，致
    使偵查機關難以追查犯罪集團成員，仍恣意提供本案華南銀
    行帳戶存摺、金融卡（含密碼）予來路不明之人使用，顯有
    容任而不違反其本意之幫助洗錢之不確定故意甚明，而該當
    於一般洗錢罪之幫助犯。
五、綜上所述，被告既能預見提供本案華南銀行存摺、金融卡（
    含密碼）予來路不明之人，將可能被詐騙者利用作為收取詐
    騙贓款帳戶之用，亦能預見詐騙者提領犯罪所得後將產生遮
    斷資金流動之追查斷點，以逃避國家追訴、處罰之結果，仍
    恣意提供帳戶予他人使用，而容任該結果發生，則該結果之
    發生應不違背其本意，被告自有幫助詐欺取財與幫助一般洗
    錢之不確定故意與行為至明。故本案事證明確，被告犯行洵
    堪認定，應依法論罪科刑。
參、論罪科刑
一、按刑法上之幫助犯，係指以幫助之意思，對於正犯資以助力
    ，而未參與實施犯罪之行為者而言（最高法院49年度台上字
    第77號判決要旨參照）。而刑法關於正犯、幫助犯之區別，
    係以其主觀之犯意及客觀之犯行為標準，凡以自己犯罪之意
    思而參與犯罪，無論其所參與者是否犯罪構成要件之行為，
    皆為正犯，其以幫助他人犯罪之意思而參與犯罪，其所參與
    者，苟係犯罪構成要件之行為，亦為正犯。如以幫助他人犯
    罪之意思而參與犯罪，其所參與者又為犯罪構成要件以外之
    行為，則為從犯（最高法院95年度台上字第3886號判決要旨
    參照）。查被告將其申辦之華南銀行帳戶存摺、金融卡（含
    密碼），交給真實姓名年籍不詳之詐騙者使用，致告訴人徐
    子琦因受詐騙，匯款至該帳戶內，所匯入之款項旋遭提領，
    形成金流斷點，被告所為僅為他人之詐欺取財及洗錢犯行提
    供助力，本案尚無積極證據足以證明被告係以自己犯詐欺取
    財罪或洗錢罪之意思參與犯罪，或與他人有共同詐欺取財或
    共同洗錢之犯意聯絡，或有直接參與詐欺取財或洗錢犯罪構
    成要件行為分擔等情事，應認其所為係構成幫助犯。故核被
    告所為，係犯刑法第30條第1項前段、同法第339條第1項之
    幫助詐欺取財罪，及刑法第30條第1項前段、洗錢防制法第1
    4條第1項之幫助一般洗錢罪。又本案無證據證明被告對於詐
    騙者人數及所施用詐術之方式有所認知，自不足以認定被告
    成立幫助加重詐欺取財罪，附此敘明。 　　　　　
二、被告以一提供帳戶之行為，犯幫助詐欺取財罪及幫助洗錢罪
    ，係以一幫助行為觸犯上開2罪名，侵害告訴人徐子琦之財
    產法益，為想像競合犯，應依刑法第55條前段規定，從一重
    之幫助一般洗錢罪處斷。　　　
三、被告係基於幫助之犯意而為幫助犯一般洗錢罪，爰依刑法第
    30條第2項規定，按正犯之刑減輕之。
四、犯洗錢防制法第14條第1項之罪，在偵查或審判中自白者，
    減輕其刑，洗錢防制法第16條第2項定有明文。被告於偵查
    及原審雖矢口否認犯行，然於本院審理時已認罪自白犯行，
    爰依上開規定遞減輕其刑。　　　　
肆、撤銷改判之理由
一、原判決以被告所犯幫助詐欺及幫助一般洗錢罪，事證明確，
    予以論罪科刑，固非無見，惟被告上訴本院後已認罪自白犯
    行，合於洗錢防制法第16條第2項減刑規定，且於上訴本院
    後之111年4月11日與告訴人徐子琦成立調解（另詳下述），
    原判決未及審酌上情，尚有未洽，爰由本院撤銷改判，以期
    適法。
二、量刑
　㈠爰以行為人責任為基礎，審酌被告並無前科，有臺灣高等法
    院被告前案紀錄表在卷可稽，素行良好；被告應可知悉現今
    社會詐騙橫行，造成人心惶惶，彼此間之信任感崩解，疏離
    感則急速加劇，竟為求快速獲取錢財，任意將自己申辦之本
    案華南銀行帳戶存摺、金融卡（含密碼）交予來路不明之人
    使用，其行為已然影響社會正常交易安全及破壞金融秩序，
    增加受害者尋求救濟之困難，助長詐欺犯罪風氣之猖獗，更
    實際造成告訴人受騙匯款蒙受財產上損害，所匯入之款項旋
    遭提領，形成金流斷點，難以追查詐騙者，應予非難；並審
    酌被告於偵查及原審雖矢口否認犯行，但上訴本院後已認罪
    自白犯行，並於本院審理期間之111年4月11日與告訴人徐子
    琦成立調解，有本院111年度附民移調字第32號調解筆錄在
    卷可參 (本院卷第91至92頁），且於本院辯論終結前，已依
    調解筆錄按時履行分期給付各11,345元及15,000元，亦有本
    院公務電話查詢紀錄表可參（本院卷第115頁），顯然已知
    錯，萌生悔意，亦有面對錯誤之勇氣，考量被告並非直接實
    施詐欺取財及提領贓款犯行之正犯，犯罪情節較輕微；兼衡
    被告○○畢業之教育程度，現○○○○投身○○，業據提出在職證明
    1紙存卷（本院卷第71頁），未婚、無子女，與母親同住（
    本院卷第135頁）之經濟與家庭生活狀況等一切情狀，量處
    如主文第二項所示之刑，並就罰金部分，諭知易服勞役折算
    標準。
　㈡末按受2年以下有期徒刑、拘役或罰金之宣告，而未曾因故意
    犯罪受有期徒刑以上刑之宣告，認以暫不執行為適當者，得
    宣告2年以上5年以下之緩刑，其期間自裁判確定之日起算，
    刑法第74條第1項第1款定有明文。查被告前未曾因故意犯罪
    而受有期徒刑以上刑之宣告，有臺灣高等法院被告前案紀錄
    表在卷，其因一時失慮，致罹刑典，犯後於本院審理時終能
    坦承犯行，且與告訴人成立調解，現依調解筆錄履行給付中
    ，因此獲得告訴人原諒，表示不追究被告之民、刑事責任，
    並同意法院給予被告從輕量刑及緩刑宣告等情，業已記載於
    調解筆錄，認被告經此偵審程序，當已知所警惕，信無再犯
    之虞，尚毋庸以刑之執行達教化目的，所宣告之刑，以暫不
    執行為適當，爰依刑法第74條第1項第1款、第2項第3款之規
    定，宣告緩刑2年，並命被告應依上開調解筆錄所示方式履
    行對告訴人徐子琦之分期給付（詳如附件）。又被告應履行
    對告訴人徐子琦之分期給付，乃緩刑宣告附帶之負擔，依刑
    法第75條之1第1項第4款規定，違反上開緩刑所定負擔情節
    重大，足認原宣告之緩刑難收其預期效果，而有執行刑罰之
    必要者，得撤銷其宣告，附此敘明。　　　　　　　　
三、沒收部分
　㈠犯罪所得之沒收、追繳或追徵，在於剝奪犯罪行為人之實際
    犯罪所得（原物或其替代價值利益），使其不能坐享犯罪之
    成果，以杜絕犯罪誘因，可謂對抗、防止經濟、貪瀆犯罪之
    重要刑事措施，性質上屬類似不當得利之衡平措施，著重所
    受利得之剝奪，是苟無犯罪所得，自不生利得剝奪之問題。
    又幫助犯係指就他人之犯罪加以助力，使其易於實施之積極
    或消極行為而言。其犯罪態樣與實施犯罪之正犯有異，其所
    處罰者，乃其提供助力之行為本身，而非正犯實施犯罪之行
    為，因此幫助犯對正犯所有供犯罪所用或因犯罪所得之物，
    無庸併為沒收之宣告；幫助犯僅係對於犯罪構成要件以外行
    為為加工，除因幫助行為有所得外，正犯犯罪所得，非屬幫
    助犯之犯罪成果，自不得對其為沒收之諭知（最高法院88年
    度台上字第6234號、106年度台上字第1196號判決意旨參照
    ）。依本案卷內證據資料內容，被告交出存摺、金融卡前，
    已將補開戶存入之1,000元全部領出，有華南銀行檢送之交
    易明細表可參（警卷第33頁），並無證據證明被告上開幫助
    犯行有取得任何犯罪所得，亦無從認定被告有分得詐欺所得
    之款項，至華南銀行帳戶內尚有徐子琦之匯入款，因被告掛
    失止付未及領出之2,300元（另85元為詐騙者測試存入），
    然本案華南銀行帳戶業已列為警示帳戶，並據被告於本院審
    理時供述：有申請辦理補發存摺，但銀行已將補發存摺之磁
    條剪除，新存摺無法領款等語（本院卷第134頁），是該帳
    戶餘額非被告所有，亦非被告所得掌控，則被告就本案既無
    不法利得，自無犯罪所得應予宣告沒收或追徵之問題，爰不
    予宣告沒收或追徵其價額。
　㈡洗錢防制法第18條第1項固規定「犯第14條之罪，其所移轉、
    變更、掩飾、隱匿、收受、取得、持有、使用之財物或財產
    上利益，沒收之；犯第15條之罪，其所收受、持有、使用之
    財物或財產上利益，亦同。」，惟被告非實際上提款之人，
    無掩飾隱匿詐欺贓款之犯行，非洗錢防制法第14條第1項之
    正犯，自無上開條文適用，附此敘明。
據上論斷，應依刑事訴訟法第369條第1項、第364條、第299條第
1項前段，洗錢防制法第14條第1項、第16條第2項，刑法第11條
前段、第30條第1項前段、第2項、第339條第1項、第55條前段、
第42條第3項、第74條第1項第1款、第2項第3款，刑法施行法第1
條之1第1項，判決如主文。
本案經檢察官周盟翔提起公訴，檢察官陳建弘到庭執行職務。
中　　華　　民　　國　　111 　年　　6 　　月　　28　　日
                  刑事第六庭    審判長法　官  張瑛宗
                                      法　官  李秋瑩
                                      法　官  林逸梅
以上正本證明與原本無異。
如不服本判決應於收受送達後20日內向本院提出上訴書狀，其未
敘述上訴理由者，並得於提起上訴後20日內向本院補提理由書（
均須按他造當事人之人數附繕本）「切勿逕送上級法院」。
　　　　　　　　　　　　　　　　　　　書記官  施淑華
中　　華　　民　　國　　111 　年　　6 　　月　　28　　日

附錄本判決論罪法條：
刑法第30條
幫助他人實行犯罪行為者，為幫助犯。雖他人不知幫助之情者，
亦同。
幫助犯之處罰，得按正犯之刑減輕之。

洗錢防制法第2條
本法所稱洗錢，指下列行為：
一、意圖掩飾或隱匿特定犯罪所得來源，或使他人逃避刑事追訴
    ，而移轉或變更特定犯罪所得。
二、掩飾或隱匿特定犯罪所得之本質、來源、去向、所在、所有
    權、處分權或其他權益者。
三、收受、持有或使用他人之特定犯罪所得。
　　
洗錢防制法第3條
本法所稱特定犯罪，指下列各款之罪：
一、最輕本刑為6月以上有期徒刑以上之刑之罪。
二、刑法第121條第1項、第123條、第201條之1第2項、第268條
    、第339條、第339條之3、第342條、第344條、第349條之罪
    。
三、懲治走私條例第2條第1項、第3條第1項之罪。
四、破產法第154條、第155條之罪。
五、商標法第95條、第96條之罪。
六、廢棄物清理法第45條第1項後段、第47條之罪。
七、稅捐稽徵法第41條、第42條及第43條第1項、第2項之罪。
八、政府採購法第87條第3項、第5項、第6項、第89條、第91條
    第1項、第3項之罪。
九、電子支付機構管理條例第44條第2項、第3項、第45條之罪。
十、證券交易法第172條第1項、第2項之罪。
十一、期貨交易法第113條第1項、第2項之罪。
十二、資恐防制法第8條、第9條之罪。
十三、本法第14條之罪。
　　　
洗錢防制法第14條
有第二條各款所列洗錢行為者，處7年以下有期徒刑，併科新臺
幣5百萬元以下罰金。
前項之未遂犯罰之。
前二項情形，不得科以超過其特定犯罪所定最重本刑之刑。

刑法第339條
意圖為自己或第三人不法之所有，以詐術使人將本人或第三人之
物交付者，處5年以下有期徒刑、拘役或科或併科50萬元以下罰
金。
以前項方法得財產上不法之利益或使第三人得之者，亦同。
前二項之未遂犯罰之。